【裁判字號】    98,司家聲,98
【裁判日期】    990330
【裁判案由】    終止收養關係
【裁判全文】
臺灣臺中地方法院民事裁定            98年度司家聲字第98號
聲  請  人  甲○○
上列聲請人聲請終止與已故收養人賴木明之收養關係事件，本院
裁定如下：
    主  文
准予終止聲請人甲○○與賴木明間之收養關係。
程序費用由聲請人負擔。
    理  由
一、本件聲請意旨略以：聲請人甲○○（男、民國○○○年○月
    ○日生，身分證統一編號：Ｚ000000000號）為收
    養人賴木明（男、民國前一年六月二十四日生）之養子。聲
    請人因生母莊蕭玉嬌改嫁賴木明，而將聲請人出養給賴木明
    ，並於三十六年八月八日成立收養關係，惟賴木明於聲請人
    就讀國中一年級時離家，自此音訊全無，未盡照顧養育聲請
    人之義務，而賴木明於八十三年六月十八日死亡，聲請人欲
    回復本生家庭之姓氏，爰依民法第一千零八十條之一第一項
    之規定，聲請許可終止聲請人與收養人賴木明之收養關係等
    語。並提出戶籍謄本、除戶戶籍謄本、收養人之繼承系統表
    等為證。
二、按養父母死亡後，養子女得聲請法院許可終止收養。法院認
    終止收養顯失公平者，得不許可之，民法第一千零八十條之
    一第一項、第四項定有明文。是養父母死亡後，為保護養子
    女利益，應使其有聲請法院許可終止收養之機會。而收養關
    係之終止影響雙方權益甚鉅，法院如認終止收養關係顯失公
    平者，得不予許可。
三、經查，聲請人主張之事實，業據聲請人提出戶籍謄本一件、
    除戶戶籍謄本四件為證。而聲請人因生母與收養人賴木明結
    婚，於三十六年八月八日由收養人收養聲請人，惟收養人於
    聲請人就讀國中一年級時即離家，收養人死亡當時，聲請人
    並不知情，且未繼承收養人之遺產等情，此有聲請人到庭陳
    述甚詳，復據關係人即收養人之女乙○○到庭陳稱：收養人
    於八七水災後即未與聲請人聯絡，收養人之後事係由其一人
    辦理，其對於聲請人聲請本件終止收養沒有意見等語（本院
    九十九年三月五日訊問筆錄參照），並據關係人即聲請人之
    胞兄莊春海到庭陳稱：其與聲請人一直有往來，同意本件終
    止收養等語（本院九十八年十二月十八日訊問筆錄參照）。
    又聲請人之生父莊水、生母莊蕭玉嬌分別於三十四年十二月
    十日、七十五年九月八日死亡，有除戶謄本在卷可稽。是本
    件終止收養動機既無不當，且收養人賴木明尚有其他直系血
    親卑親屬存在，終止本件收養，對於賴木明並無特別不利益
    ，是本件聲請人聲請終止其與賴木明之收養關係，應無顯失
    公平之情形，聲請人之聲請為有理由，應予允許。
四、依非訟事件法第二十一條第一項前段，裁定如主文。
中    華    民    國    99    年    3     月    30    日
                  家事法庭    司法事務官  羅欣寧
上正本證明與原本無異。
如不服本件裁定，得於裁定書送達之翌日起10日內，以書狀敘述
理由，向本庭提起抗告。並應繳納抗告費新台幣1,000元（需附
繕本）。
中    華    民    國    99    年    3     月    30    日
                              書  記  官  蔡萍萍

司法院資訊處製作；財團法人民間司法改革基金會備份。
